臺灣高等法院臺南分院民事判決　八十九年度訴字第九九號　　Ｋ
　　　原　　　告　丁　○　○
　　　　　　　　　丙○○○
　　　被　　　告　甲　○　○
　　　訴訟代理人　乙　○　○
　　　法定代理人　賴　妤　珠
右當事人間因侵權行為損害賠償事件，原告於刑事程序提起附帶民事訴訟，經本院刑
事庭裁定（八十九年度附民字第三０八號）移送前來，本院判決如左：
    主    文
被告應連帶給付原告丁○○新台幣拾玖萬伍仟參佰貳拾伍元及自民國八十九年十一月
二十三日起至清償日止，按年息百分之五計算之利息。
原告其餘之訴駁回。
訴訟費用由被告連帶負擔二十四分之一，餘由原告平均負擔。
原告假執行之聲請駁回。
    事　　實
甲、原告方面：
一、聲明：(一)被告應連帶給付原告丁○○新台幣（下同）二百七十三萬零一百五十元
    ，連帶給付原告丙○○○新台幣二百萬元及各自起訴狀繕本送達被告之翌日起至
    清償日止，按年息百分之五計算之利息。(二)訴訟費用由被告連帶負擔。(三)陳明願
    供擔保聲請宣告假執行。
二、陳述：
（一）被告甲○○係被告嘉義縣私立明華高級中學（以下簡稱明華高中）之校車司機
      ，為從事駕駛大客車業務之人，於民國（下同）八十八年九月十六日十七時二
      十五分許，駕駛車號ＷＲ—二九三號自用大客車，沿嘉義縣義竹往朴子方向行
      駛，行至台十九線松梅段八八公里三百公尺處之施工路段，原應注意汽車行經
      修理路段時，應減速慢行，作隨時停車之準備及汽車行駛時，駕駛人應注意兩
      車併行之間隔並隨時採取必要之安全措施，以避免發生事故之危險。且依當時
      情形又無不能注意之情形，竟疏於注意，仍貿然以時速三十至四十公里之速度
      行駛，致撞及與其同向右前方行駛之被害人莊淑理所騎車號ＵＭＰ—七九六號
      輕機車，造成人車倒地被害人莊淑理頭部外傷合併破裂骨、胸部壓挫傷當場死
      亡，案經台灣嘉義地方法院八十八年度交訴字第四九號甲○○業務過失案件刑
      事判決，以業務上過失致死罪判處有期徒一年，被告甲○○提起上訴，案繫鈞
      院刑事庭審理中，爰依法提起附帶民事訴訟請求損害賠償。
（二）按「因故意或過失，不法侵害他人之權利者，負損害賠償責任」、「不法侵害
      他人致死者，對於支出殯葬費之人，亦應負損害賠償責任」、「不法侵害他人
      致死者，被害人之父、母、子、女及配偶，雖非財產上之損害，亦得請求賠償
      相當之金額」、「受僱人因執行職務，不法侵害他人之權利者，由僱用人與行
      為人連帶負損害賠償責任」民法第一百八十四條第一項、第一百九十二條第一
      項、第一百九十四條第一項及第一百八十八條分別定有明文。從而：
    1.喪葬費部分：原告丁○○係被害人莊淑理之夫，為被害人莊淑理治喪支出喪葬
      費七十三萬零一百五十元，有包辦喪事之壽源棺木店收據可稽。依上開規定應
      由被告等負連帶賠償責任。
    2.慰藉金部分：原告丁○○、丙○○○分別為被害人莊淑理之配偶及母親；新婚
      喪妻，白髮失女，痛逾錐心，心神所受創傷與打擊誠非筆墨所能形容，更非區
      區金錢所能安慰撫癒，對此原告等請求被告等連帶各支付原告每人各二百萬元
      ，聊資慰藉，應非苛求。
（三）查莊淑理喪葬費事宜，係由案外人黃慶煌所承包，共花費七十三萬一百五十元
      ，已經原告丁○○付清，業經提出黃慶煌出具之「莊淑理喪葬費用收據」乙份
      證明無誤，且經黃慶煌到庭逐項解說用途及禮俗上必要喪葬費用，結證屬實。
      另由陳崇仁補發打枉死城四萬五千元收據、張焜堂補發寄庫錢四萬二千元收據
      及黃茂雄補發棺木七萬二千元收據各乙紙。
（四）按「為某種事業使用他人，於被用人執行事業加害於第三人時，其使用主於選
      任被用人及監督其事業，已盡相當之注意，或雖注意仍不免發生損害者，使用
      主固不負賠償責任，但此種情形係為使用主之免責要件，使用主苟欲免其責任
      ，即應就此負舉證之責。」（最高法院十九年上字第三○二五號判例），被告
      明華高中抗辯選任被告甲○○時已就其駕駛能力、技術、人品、生活習慣嚴加
      審核，且再三告知應遵守交通規則，已盡相當之注意云云，惟未舉證以實其說
      ，依上開判例，顯無可採，況駕駛執照，僅為發照機關就其技術以為認定，受
      僱人之詳慎或疏忽，仍屬僱主之監督範圍，僱主如漫不加察，僱用性情疏忽之
      人執行業務，顯有過失，由此過失所生之侵權行為，當然不能免責，最高法院
      十八年上字第二○四一號著有判例，就本件肇事責任，經台灣省嘉雲區車輛行
      車事故鑑定委員會鑑定結果認為肇因於被告甲○○所駕駛大客車未與被害人所
      騎機車保持安全間隔所致，應負完全過失責任而言，足見被告甲○○未遵守交
      通規則及被告明華高級中學未盡監督責任之一斑，不容其主張免責。
（五）就被害人莊淑理之喪葬費七十三萬零一百五十元，除被告質疑部分外，餘未爭
      執，自應推定為真實，謹就被告質疑部分分辯如左：
    1.「做午夜士」：係遵宗教禮俗，聘道士引魂超渡之禮金，為習俗上必要之支出
      。
    2.「寄庫」：依宗教習俗，燒庫錢、金、銀紙供死者冥間享用，亦為習俗上必要
      費用。
    3.「禮盒毛巾」：依喪禮習俗，送吊喪者擦眼淚之毛巾，此屬必要之禮儀，禮節
      應為喪葬必要費用。
    4.「雙連毛巾」「黃雙連毛巾」「陣頭毛巾」：依台灣喪禮習俗，喪家均應發給
      毛巾予吊喪友戚及協助喪葬人員攜帶（綁於手腕或繫於腰帶），一以表示其身
      份、輩分，一以資避邪，應為習俗上必要費用。
    5.「黃布」「青布」：為紮上開毛巾及喪禮場上布幔之用，仍為喪禮上必要之物
    6.「樂隊」「電子琴」「牽亡歌」「弄樓」：均為遵照習俗，以示哀榮者，應屬
      喪禮必要費用。
　　7.「遊覽車」：乃接送喪家吊喪眷親友戚到墓地舉行入土葬禮之交通工具，為喪
　　　禮必要費用。
（六）自認收到被告明華高中交付之慰問金十萬元，另被害人因本件車禍死亡，已請
      領得強制汽車責任險一百二十萬元之給付無訛。
三、證據：提出戶籍謄本影本三份、莊淑理喪葬費用收據影本乙份、收據影本三份為
    證，並請求訊問證人黃慶煌。
乙、被告方面：
一、聲明：(一)原告之訴及其假執行之聲請均駁回。(二)訴訟費用由原告負擔。(三)如受不
    利之判決時，請准被告嘉義縣私立明華高級中學提供擔保免為假執行。
二、陳述：
（一）被告甲○○稱：否認其應負全部過失責任，如依法應由其負責，其願賠償，但
      現在沒有錢。
（二）被告明華高中則稱：其僱用被告甲○○初始，對被告甲○○之持有大客車駕照
      、駕駛技術、人品、生活習慣等等，均經嚴加審核，並再三告知駕駛期間應遵
      照道路交通安全規則行駛。明華高中對於受僱人即被告甲○○及監督其職務之
      執行，已盡相當之注意；再者，肇事當日，被告甲○○由學校載運學生並將全
      車內學生安全的載送往各居住地，詎空車返回學校途中始發生本案。就事實言
      ，本件肇事，僱用人即明華高中縱加以相當之注意，仍不免發生損害。準此而
      論，依據民法第一百八十八條第一項但書之規定，被告明華高中應不負賠償責
      任，況被告甲○○亦否認本案肇事責任，足可佐證。
（三）原告提出之喪葬費用收據，其中「做午夜士」、「寄庫」、「禮盒毛巾」、「
      紅雙連毛巾」、「黃雙連毛巾」、「陣頭毛巾」、「黃布」、「青布」、「樂
      隊」、「電子琴」、「牽亡歌」、「弄樓」、「遊覽車」等等，是否為喪事之
      必要項目？若為喪事之必要項目，其支出之費用，是否確實？原告應負舉證之
      責。
（四）被害人莊淑理意外死亡，肇事責任歸屬未明，被告明華高中已先行給付原告丁
      ○○十萬元以示慰問；另原告已請領得被害人之汽車強制責任險一百二十萬元
      之保險給付，應自賠償額中扣除。
三、證據：交通部公路局嘉義監理所八十九年十二月廿八日八九嘉監五違字第一０八
    九三號肇事汽車於八七年九月一日至八八年九月十六日無違規記錄函。
丙、本院依職權向財政部財稅中心調閱甲○○、明華高中、丁○○、丙○○○等人之
    所得稅申報資料及向台灣嘉義地方法院檢察署調閱該署八十八年度偵字第六三五
    一號刑案全部案卷（含台灣嘉義地方法院八八年度交訴字第四九號卷及本院八九
    年度交上訴字第一００一號卷）。
    理　　由
一、本件原告主張：被告甲○○係被告明華高中之校車司機，為從事駕駛大客車業務
    之人，於八十八年九月十六日十七時二十五分許，駕駛車號ＷＲ—二九三號自用
    大客車，沿嘉義縣義竹往朴子方向行駛，行至台十九線松梅段八八公里三百公尺
    處之施工路段，原應注意汽車行經修理路段時，應減速慢行，作隨時停車之準備
    及汽車行駛時，駕駛人應注意兩車併行之間隔並隨時採取必要之安全措施，以避
    免發生事故之危險。且依當時情形又無不能注意之情形，竟疏於注意，仍貿然以
    時速三十至四十公里之速度行駛，致撞及與其同向右前方行駛之被害人莊淑理所
    騎車號ＵＭＰ—七九六號輕機車，造成人車倒地被害人莊淑理頭部外傷合併破裂
    骨、胸部壓挫傷當場死亡。原告為此基於侵權行為之損害賠償請求權，請求被告
    甲○○及明華高中連帶給付原告丁○○二百七十三萬零一百五十元，連帶給付原
    告丙○○○二百萬元及法定遲延利息之損害等語。
二、被告則以：否認被告甲○○有全部過失責任。被告明華高中僱用被告甲○○初始
    ，對被告甲○○之持有大客車駕照、駕駛技術、人品、生活習慣等等，均經嚴加
    審核，並再三告知駕駛期間應遵照道路交通安全規則行駛。明華高中對於受僱人
    即被告甲○○及監督其職務之執行，已盡相當之注意；本件肇事，僱用人即明華
    高中縱加以相當之注意，仍不免發生損害，故被告明華高中應不負賠償責任。另
    原告所列喪葬費用收據所載金額，是否為喪事之必要項目？若為喪事之必要項目
    ，其支出之費用，是否確實？原告應負舉證之責等語置辯。
三、經查：被告甲○○係被告明華高中僱用之校車司機，於八十八年九月十六日十七
    時二十五分許，駕駛車號ＷＲ—二九三號自用大客車，沿嘉義縣義竹往朴子方向
    行駛，行至台十九線松梅段八八公里三百公尺處之施工路段，原應注意汽車行經
    修理路段時，應減速慢行，作隨時停車之準備及汽車行駛時，駕駛人應注意兩車
    併行之間隔並隨時採取必要之安全措施，以避免發生事故之危險。且依當時情形
    又無不能注意之情形，竟疏於注意，仍貿然以時速三十至四十公里之速度行駛，
    致撞及與其同向右前方行駛之被害人莊淑理所騎車號ＵＭＰ—七九六號輕機車，
    造成人車倒地被害人莊淑理頭部外傷合併破裂骨、胸部壓挫傷當場死亡。被告甲
    ○○對於右揭時地駕駛校車行經上開路段發生車禍，致被害人莊淑理死亡之事實
    供承不諱，惟矢口否認有何業務過失致死犯行，辯稱其車係在前，未撞到亦未碰
    到人，且依當時狀況判斷，亦無法預防云云。但查右揭事實業據原告即刑案告訴
    人丁○○於警訊、偵查及原審調查時指訴碁詳，並經現場處理員警即證人黃清標
    及目擊證人謝宜師在刑案到庭結證屬實，且有道路交通事故調查報告表二份、現
    場照片十七幀及台灣省嘉雲區車輛行車事故鑑定委員會嘉鑑字第八八一０六七號
    鑑定意見書在卷可稽；而被害人確因本件車禍受傷不治死亡，亦經臺灣嘉義地方
    法院檢察署檢察官督同法醫師相驗屬實，製有勘驗筆錄、相驗屍體證明書、驗斷
    書各一份附於臺灣嘉義地方法院檢察署相驗卷可憑，事證至為明確。
四、按「汽車行駛時，駕駛人應注意車前狀況及兩車併行之間隔，並隨時採取必要之
    安全措施」，道路交通安全規則第九十四條第三項著有明文。查被告甲○○駕駛
    車號ＷＭ—二九三號自用大客車，由嘉義縣義竹鄉往同縣朴子市方向行駛，途經
    肇事路段，擦撞同向由被害人莊淑理所騎乘車牌號碼ＵＭＰ—七九六號輕機車肇
    事，致被害人所駕之輕機車左照後鏡破裂、左車身有擦痕，被告所駕駛自用大客
    車則無明顯之擦撞痕跡，而肇事地點為施工路段，由雙向四車道縮減為二車道，
    機車肇事後倒於路肩（碎石路），後輪距路邊護欄二‧一公尺另柏油路八公尺為
    雙向通車之未到分向線車道，此有前開道路交通事故調會報告表可稽；至於機車
    之左側刮痕，依卷附照片顯示，應係左倒後與地面摩擦造成；而被告甲○○於警
    訊時供稱：「由於該處是由寬轉窄，且路面一迸是柏油路一迸是配級路，路面不
    平，若撞到人車會沒有感良，不過於當時是有感覺車輛震動的聲音。」等語（見
    警卷第三頁背面），另證人謝宜師於原審調查時證稱：「校車與機車好像靠得很
    近，我看到時機車已擦撞到快要跌倒：：」等語（參見原審八十九年一月二十六
    日訊問筆錄），而現場處理警員黃清標於台灣省嘉雲區車輛行車事故鑑定委員會
    鑑定時到會陳稱：「：：發生地點當時為施工路段，四線道縮減為二線道，且路
    肩有散落碎石，柏油路有受損：：依死者頭部受傷程度及安全帽破裂程度研判，
    莊女倒地時有被車輪連同安全帽輾壓過。」等語，此有前開鑑定意見書可憑，參
    酌互證，堪認本件車禍事故因被告甲○○所駕大客車與被害人所騎乘機車未保持
    安全間隔，致被害人人車倒地肇事無疑。再參以被告甲○○於警訊時供稱：「我
    駕車僅看前方，沒注意旁邊狀況。」等語（見警卷第三頁反面），足見被告甲○
    ○當時並無不能注意之情事，其應注意能注意竟疏未注意保持安全間隔，肇致本
    件事故，為肇事原因，自應負過失責任甚明，至於被害人未亦保持安全距離，同
    有過失，惟被告甲○○仍不免責。又本件肇事責任亦經送請台灣省嘉雲區車輛行
    車事故鑑定委員會鑑定結果，認被告甲○○、被害人莊淑理均未保持安全間隔，
    同為肇事原因。且被告甲○○之過失致死犯行，並經台灣嘉義地方法院八十八年
    度交訴字第四九號及本院九十年度交上訴字第一００一號刑事判決判處有期徒刑
    一年確定，有上開刑事判決附卷可稽，被告甲○○應負侵權行為事實，堪予認定
    。
    被告明華高中自認其確僱用甲○○駕駛肇事大客車，但主張其僱用甲○○初始，
    對甲○○之持有大客車駕照、駕駛技術、人品、生活習慣等，均經嚴加審核，並
    再三告知駕駛期間應遵照道路交通安全規則行駛，其對於受僱人即被告甲○○及
    監督其職務之執行，已盡相當之注意，但仍不免發生本件損害，其應不負賠償責
    任云云。然按「使用主苟非於選任及監督己盡相當之注意，即應就此損害負賠償
    責任」、「為某種事業使用他人，於被用人執行事業加害於第三人時，其使用主
    於選任被用人及監督其事業，已盡相當之注意，或雖注意仍不免發生損害者，使
    用主固不負賠償責任，但此種情形係為使用主之免責要件，使用主苟欲免其責任
    ，即應就此負舉證之責」，分別經最高法院二十八年上字第五六八號、十九年上
    字第三○二五號著有判例可資參照。查被告明華高中固以前揭事由及交通部公路
    局嘉義監理所八十九年十二月廿八日八九嘉監五違字第一０八九三號肇事汽車於
    八七年九月一日至八八年九月十六日無違規記錄函抗辯其選任甲○○時已盡相當
    之注意云云。惟上開之函只能證明肇事大客車於上開時段未違規，而未違規乃一
    般駕駛人應盡之義務，尚難以該函而達充分證明其有民法第一百八十八條第一項
    但書所指不負賠償責任之程度。依上開判例之旨其仍應舉證以實其說，而被告明
    華高中仍未舉適當之證據佐證，依上開判例之旨，其抗辯顯無可採。況司機應有
    駕駛執照，而駕駛執照，僅為發照機關就其該駕駛技術以為認定，受僱人之詳慎
    或疏忽，仍屬僱主之監督範圍，僱主如漫不加察，僱用性情疏忽之人執行業務，
    顯有過失，由此過失所生之侵權行為，當然不能免責，此參最高法院十八年上字
    第二○四一號判例之旨亦明，就本件肇事責任，本院及台灣省嘉雲區車輛行車事
    故鑑定委員會鑑定結果均認為肇因於被告甲○○所駕駛大客車未與被害人所騎機
    車保持安全間隔所致，已如前述，足見被告甲○○確有未遵守交通規則並肇事之
    情事，則被告明華高中未盡監督責任甚明，不容其主張免責。
五、按「因故意或過失，不法侵害他人之權利者，負損害賠償責任」；「不法侵害他
    人致死者，對於支出醫療及增加生活上需要之費用或殯葬費之人，亦應負損害賠
    償責任」；「不法侵害他人致死者，被害人之父、母、子、女及配偶，雖非財產
    上之損害，亦得請求賠償相當之金額」民法第一百八十四條第一項，第一百九十
    二條第一項，第一百九十四條分別定有明文。查被告甲○○之過失行為，與被害
    人之死亡有相當因果關係，自屬前述之侵權行為，則原告請求被告二人應連帶賠
    償精神慰撫金、殯葬費及其法定遲延利息，自屬有據；茲就原告請求之損害賠償
    金額，分項審酌如下：
（一）關於殯葬費用部分：按殯葬費賠償之範圍固應以實際支出之費用為準，然仍應
      斟酌被害人當地之習慣、被害人之身份、地位及生前之經濟狀況，認為相當者
      為限。查原告丁○○主張為被害人支出喪葬費之金額為七十三萬零一百五十元
      ，固據提出喪葬費用收據乙紙為證，被告就其形式上之真正不爭執，然就內容
      是否必要則有爭執。經查：依附件喪葬費用收據所示，其中支出小貨車二千元
      、遊覽車六千元、弄樓六千元部分，原告未舉證證明與喪葬程序有何直接關聯
      ，本院認其等非屬喪葬必要費用，不予准許，應予扣除；另原告丁○○所請求
      之棺木價七萬二千元，被告抗辯不應用紅豆杉之高貴木材，證人黃慶煌亦證稱
      因係用大陸紅豆杉木材作所以價格較高，本院認此之棺木採高級木材，已超出
      應依中價為準，認應扣減三分之一之價款即應扣減二萬四千元，而以四萬八千
      元之請求為適當；另做午夜事及打枉死城部分雇請師公七至九人，人數過多，
      且與轉西方雖為不同之法事，但師公之僱請不宜重複，故做午夜事及打枉死城
      分別支出八萬元及四萬五千元部分，應合併計算後再扣減二分之一，即應扣減
      六萬二千五百元，而以其餘六萬二千五百元之請求為適當；寄庫即庫錢支出四
      萬二千元部分，查在銀紙部分已請求八千六百元、蓮花金銀亦請求四千八百元
      （此二部分本院未予刪減），證人黃慶煌固證稱上開均係金銀紙錢，但用途不
      同，然此寄庫部分之金額顯屬過高，應予扣減二分之一，即扣減二萬一千元，
      以其餘二萬一千元之請求為適當；另「引魂帶出路」支出六千元部分，與「引
      魂」（已列八千元，本院未予刪減）顯屬重複編列，該引魂帶出路六千元部分
      應予刪除；另樂隊支出二萬四千元部分，證人黃慶煌稱係二十人每人一千二百
      元之樂隊，但查，本件已請求電子琴請求六千元、牽亡歌一萬元（本院未予刪
      減），此之樂隊二十人規模尚屬過大，超過中等標準，本院認以十人樂隊為當
      ，應予扣減二分之一即扣減一萬二千元，以其餘一萬二千元之請求為適當。至
      於其餘之請求，經本院審核認與被害人之身份、地位以及一般社會習俗並無不
      合，均屬喪葬之必要費用，應予准許，其中做墓十六萬元部分，原告丁○○主
      張包括請人於將被害人葬於公墓前之每日照應工資、鮮花、水果之換新，向鹿
      草鄉公所租禮堂及遺體奇存冷藏費及做墓等費用，並提出收據及鹿草鄉立殯儀
      設施使用申請書等為證，則其做墓共十六萬元，亦屬可採。綜上，應扣減之總
      額為十三萬九千五百元（計算式為：2000+6000+6000+24000+62500+21000+
      6000+12000=139500）。故原告丁○○得請求被告賠償之喪葬費用，依七十三
      萬零一百五十元扣減十三萬九千五百元後，為五十九萬零六百五十元部分，均
      屬喪葬之必要費用，應予准許。
（二）關於慰撫金部分：按慰撫金數額之認定，除依所受身體上及精神上痛苦程度及
      所造成之影響二者予以衡量外，尚須斟酌雙方之身分資力與加害之程度及各種
      情形，予以核定。原告丁○○、丙○○○分別為被害人莊淑理之配偶及母親，
      有戶籍謄本在卷可憑，新婚喪妻，白髮失女，痛逾錐心，心神所受創傷與打擊
      誠非筆墨所能形容，原告等人哀痛逾恆，不難想像，原告主張於精神上受有極
      大痛苦，堪予採信。故本院斟酌被告甲○○係受僱為司機、被告明華高中為私
      立中學、原告丁○○原在私人之盈誠公司任職，有三筆農地共０．八六三四公
      頃及一筆建地、一筆房屋，原告丙○○○八十八年在鴻貿公司任職年所得僅六
      千八百七十二元（見財政部財稅資料中心函覆本院之財產資料及原告提出之土
      地登記謄本、證明書）之兩造身份、地位、經濟能力及原告等因此遭受精神上
      痛苦之程度等一切情狀，應認原告等請求被告賠償其非財產上之損害（慰撫金
      ）各以一百二十萬元為當，超過部分之請求並不妥當，應予駁回。
（三）綜上所述，原告丁○○部分經准許之請求為喪葬費用五十九萬零六百五十元、
      慰撫金一百二十萬元，合計為一百七十九萬零六百五十元；原告丙○○○部分
      為慰撫金一百二十萬元。
六、再按「損害之發生或擴大，被害人與有過失者，法院得減輕賠償金額或免除之」
    ，民法第二百十七條第一項定有明文。此項規定之目的，在謀求加害人與被害人
    間之公平，故在裁判上法院得以職權減輕或免除之，此依最高法院八十五年度台
    上字第一七五六號判例著有明文。本件原告所得請求之賠償精神上損失之慰藉金
    及殯葬費，從理論上而言，雖係其固有之權利，然其權利係基於侵權行為之規定
    而發生，自不能不負擔直接被害人之過失，倘直接被害人於損害之發生或擴大有
    過失時，依公平之原則，亦應有民法第二百十七條第一項過失相抵規定之適用。
    而本件肇事責任經送臺灣省嘉雲區行車事故鑑定委員會鑑定結果，認被告與被害
    人未保持安全間隔，為肇事原因，有證人、道路交通事故調查報告表、現場照片
    及台灣省嘉雲區車輛行車事故鑑定委員會嘉鑑字第八八一０六七號鑑定意見書在
    卷可稽（見本院卷第七二頁），故被害人未亦保持安全距離，就車禍之發生其與
    有過失，足堪認定。故就本件車禍發生之過程，本院斟酌雙方過失輕重程度與原
    因力之強弱，認被告應負之過失責任為百分之五十，被害人應負之過失責任亦為
    百分之五十，故原告等僅得請求被告賠償之金額應按被害人百分之五十之過失予
    以減輕，方屬公允適當，爰依百分之五十予以扣減，則原告等得請求之賠償金額
    為：原告丁○○部分合計為八十九萬五千三百二十五元；原告丙○○○部分為六
    十萬元。
    末按被保險汽車發生汽車交通事故，受益人得在本法規定之保險金額內，直接向
    保險人請求保險金；保險人依本法規定給付之保險金，視為加害人或被保險人損
    害賠償金額之一部分，加害人或被保險人受賠償請求時，得扣除之。強制汽車責
    任保險法第二十八條及第三十條分別定有明文。經查原告已因本件車禍事故領取
    強制汽車責任險之保險金額一百二十萬元之事實，已為原告所自承。揆諸前開說
    明，則本件被告應賠償原告等之金額部分自應各扣除六十萬元，從而原告丁○○
    尚得請求被告賠償之金額為二十九萬五千三百二十五元；原告丙○○○得請求被
    告賠償之金額為零元。再者，原告丁○○收受被告明華高中給付慰撫金十萬元之
    事實，亦為原告丁○○所自承，此部分自應扣除之。從而原告丁○○尚得請求被
    告賠償之金額再減十萬元後，為十九萬五千三百二十五元，逾此範圍，則非有理
    由，應予駁回。而原告丙○○○得請求被告賠償之金額經扣抵後為零元，則其本
    件請求即非有理由，應全部駁回。
七、綜上所述，原告丁○○本於侵權行為及僱用人責任之法則，請求被告應連帶給付
    十九萬五千三百二十五元及自八十九年十一月二十三日（按起訴狀繕本送達日期
    為八十九年十一月二十二日，見附民起訴狀之對造簽收日）起，至清償日止，按
    年息百分之五計算之利息，為有理由，應予准許，逾此部份之請求為無理由，應
    予駁回。原告丙○○○請求准許之金額經扣抵後已無餘數，故其本件請求為無理
    由，應予駁回。又原告丁○○陳明願供擔保宣告假執行，但查其勝訴部分，因未
    逾新台幣一百五十萬元，依法於本院判決後即確定而有執行力，自無再宣告假執
    行之必要，爰駁回其此部分之請求；至於原告敗訴部分，其假執行之聲請已失依
    據，亦應駁回。末查，本件事實已臻明確，兩造其餘攻擊防禦方法，經審核後均
    不生影響於本判決之結果，爰不逐一論述，併予敘明。
八、據上結論：本件原告之訴，為一部有理由，一部無理由，依民事訴訟法第七十九
    條但書、第八十五條第一項，判決如主文。
中　　　華　　　民　　　國　　九十一　　年　　　三　　　月　　　十九　　日
　　　　　　　　　　　　　　　　　　臺灣高等法院臺南分院民事第三庭
~B1審判長法官　徐　　宏　　志
~B2　　　法官　丁　　振　　昌
~B3　　　法官　王　　明　　宏
右為正本係照原本作成。
不得上訴。
中　　　華　　　民　　　國　　九十一　　年　　　三　　　月　　二十二　　日
~B法院書記官　侯　　瑞　　富
